【裁判字號】    89,訴,659
【裁判日期】    890808
【裁判案由】    懲治盜匪條例
【裁判全文】
臺灣臺南地方法院刑事判決                          八十九年度訴字第六五九號
    公  訴  人  臺灣台南地方法院檢察署檢察官
    被      告  乙○○
    指定辯護人  本院公設辯護人  甲○○
右列被告因懲治盜匪條例案件，經檢察官提起公訴（八十九年度偵字第五八四二號）
，本院判決如左：
    主    文
乙○○以強暴妨害人行使權利，處有期徒刑陸月，如易科罰金，以參佰元折算壹日。
扣案剪刀壹支沒收。
    事    實
一、乙○○因駕駛其向設於台南縣永康市○○○路三二三之一號由曹瑞龍經營之閤家
    福小客車租賃有限公司（以下簡稱閤家福公司）所承租車牌號碼ＩＩ─２４８６
    號之小客車發生擦撞受損，於民國八十九年五月九日下午六時許還車時，因無錢
    支付租金與損害賠償共新台幣（下同）二萬四千元，閤家福公司要求其立即處理
    ，乙○○即佯稱欲回家拿錢，閤家福公司乃由員工丙○○駕駛車牌號碼Ｄ５─６
    ３０９號之小客車載乙○○前往取錢，於同日晚上七時十分許，乙○○與丙○○
    二人行經台南縣永康市○○○路四三三號「統一超商」前時，乙○○因害怕無法
    還錢，丙○○不讓其離開，乃向丙○○佯稱欲下車買冷飲而進入「統一超商」購
    買啤酒壹罐與剪刀壹支，離開「統一超商」後即走向車牌號碼Ｄ５─６３０９號
    之小客車駕駛座旁，持剛買之剪刀抵住丙○○脖子，命丙○○下車，以強暴妨害
    丙○○行使其使用該小客車之權利。嗣乙○○於開走該車牌號碼Ｄ５─６３０９
    號之小客車後，因覺不妥，乃以電話與曹瑞龍聯絡約定還車地點為閤家福公司位
    於台南縣永康市○○○路二十七號之分店後，乙○○隨即於當日晚上八時左右將
    該車牌號碼Ｄ５─６３０９號之小客車開回台南縣永康市○○○路二十七號閤家
    福公司之分店，惟因曹瑞龍業已報警，乃為警當場查獲，並扣得前揭乙○○所買
    之剪刀壹支及被乙○○開走之車牌號碼Ｄ５─６３０９號之小客車。
二、案經台南縣警察局永康分局報請台灣台南地方法院檢察署檢察官偵查起訴。
    理    由
一、右揭犯罪事實，業據被告乙○○坦承不諱，核與被害人丙○○指述情節相符，復
    有剪刀壹支扣案暨扣押書及贓物暫行發還認領保管單各壹紙在卷可資佐證。是被
    告自白，核與事實相符。本件事證明確，被告犯行，洵堪認定。
二、按懲治盜匪條例第五條第一項第一款之罪，係以有為自己或第三人不法所有之意
    圖為構成要件，如無為自己或第三人不法所有之意圖，自不構成該法條之罪，此
    參懲治盜匪條例第五條第一項第一款條文自明。本件公訴人認被告犯有懲治盜匪
    條例第五條第一項第一款之罪，惟被告辯稱當日以剪刀命被害人丙○○下車並將
    丙○○駕駛之車開走，係因閤家福公司強迫其立即處理車子損害的問題，並告知
    如果不立即還錢，不讓伊離開，伊因為害怕，才會將車開走，開走之前，已叫丙
    ○○告訴老闆說於會還錢，且於開走後即覺得不對，隨即打電話告訴閤家福公司
    之曹瑞龍要把車開回，確也立即將該車牌號碼Ｄ５─６３０９號之小客車開回等
    語。經查，被告於當日晚上七時許將丙○○之車開走，確係告知丙○○轉告其老
    闆伊會還錢等語，業據丙○○證述明確（見本院八十九年六月二十日審理筆錄）
    ；則被告當時應係因害怕無法還錢不能離開才會將車開走，而非欲將丙○○之車
    子據為己有；否則，既已搶走丙○○之車，又何必再清償所租汽車之損害賠償？
    再查，被告開走丙○○之車子後不久，確以電話通知丙○○之老闆曹瑞龍會將車
    子開回，且立即在當日八時左右即將車子開回曹瑞龍指定之處，即閤家福公司位
    於中正北路之分店等情，為曹瑞龍到庭證述屬實（見本院八十九年七月二十五日
    審理筆錄），則以被告於當日晚上七時左右開走丙○○之車，中間打電話與曹瑞
    龍約定還車之地點，八時左右即將車開回之情形觀之，被告應無將丙○○所駕駛
    之車據為己有之意圖。綜上所述，被告辯稱就丙○○之車，並無為自己不法所有
    之意圖，應足採信。揆諸前揭說明，核被告所為，係犯刑法第三百零四條第一項
    之罪，起訴法條，尚有未洽，應予變更，併此敘明。爰審酌被告犯罪之動機、手
    段、目的、犯罪後之態度等一切情狀，量處如主文所示之刑，並諭知易科罰金之
    折算標準，以資懲儆。扣案剪刀壹支，為被告所有供犯罪所用之物，爰依刑法第
    三十八條第一項第二款宣告沒收。
三、據上論斷，應依刑事訴訟法第二百九十九條第一項前段、第三百條，刑法第三百
    零四條第一項、第四十一條、第三十八條第一項第二款，罰金罰鍰提高標準條例
    第一條前段、第二條，判決如主文。
中      華      民      國    八  十  九    年    八    月      八      日
                                    臺灣臺南地方法院刑事第一庭
                                        法  官  王  獻  楠
右正本證明與原本無異。
如不服本判決，應於判決送達後十日內，向本院提出上訴狀。
                                        書記官  陳  玉  果
中      華      民      國    八  十  九    年    八    月      八      日
附錄本案論罪科刑法條全文。
刑法第三百零四條第一項：
  以強暴、脅迫使人行無義務之事或妨害人行使權利者，處三年以下有期徒刑、拘役
  或三百元以下罰金。


司法院資訊處製作；財團法人民間司法改革基金會備份。
